【裁判字號】    91,交聲,533
【裁判日期】    920106
【裁判案由】    違反道路交通管理處罰條例聲明異議
【裁判全文】
臺灣臺北地方法院交通事件裁定                    九十一年度交聲字第五三三號
    異議人即
    受處分人  青林國際出版股份有限公司
    代表  人  林訓民
右列受處分人因違反道路交通管理處罰條例案件，對於臺北市交通事件裁決所中華民
國九十一年三月二十五日所為之處分（原處分案號：北市裁三字第車裁二二－ＡＣ0
000000號、北市裁三字第車裁二二－ＡＣ0000000號）聲明異議，本院
裁定如左：
        主  文
異議駁回。
        理  由
一、按受處分人，不服第八條主管機關所為之處罰，得於接到裁決書之翌日起二十日
    內，向管轄地方法院聲明異議，修正後道路交通管理處罰條例第八十七條第一項
    定有明文；又依本細則第四十八條第一項辦理經繳納罰鍰結案後逾二十日不得再
    提出異議，修正後違反道路交通管理事件統一裁罰標準及處理細則第五十八條第
    二項亦定有明文；再交通法庭認聲明異議其異議權已經喪失者，應以裁定駁回之
    ，道路交通案件處理辦法第十八條前段亦定有明文。次按汽車號牌每車兩面，應
    正面懸掛於車輛前後端之明顯適當位置，道路交通安全規則第十一條第一項第一
    款定有明文。又損毀或變造汽車牌照、塗抹污損牌照，或以安裝其他器具之方式
    ，使不能辨認其牌號者，處汽車所有人新臺幣（下同）二千四百元以上四千八百
    元以下罰鍰，並責令申請換領牌照或改正，道路交通管理處罰條例第十三條第一
    款亦有明文。
二、本件受處分人即異議人青林國際出版社股份有限公司所有車號ＣＱ－五五五三號
    自用小客車，先後於民國九十年十二月十六日九時二十三分許、九十一年一月一
    日十五時五十二分許，在臺北縣至善路一段前，經臺北市政府警察局士林分局交
    通分隊員警以其後號牌安裝反光板框無法辨認，違反前開規定，掣單（北市警交
    大字第ＡＣ0000000號、第ＡＣ0000000號）指定應到案日期（九
    十一年一月三十日、九十一年二月十六日）逕行舉發。嗣受處分人於九十一年一
    月二十二日繳納上開北市警交大字第ＡＣ0000000號舉發違反道路交通管
    理事件通知單（下稱舉發通知單）罰鍰二千四百元，並就北市警交大字第ＡＣ0
    000000號舉發通知單部分依規定於到案前提出申訴，惟未告知實際駕駛人
    ，經原處分機關函請原舉發機關調查，仍認受處分人所有之汽車違反前開規定，
    原處分機關即依道路交通管理處罰條例第十三條第一款及違反道路交通管理事件
    統一裁罰標準表之規定，以北市裁三字第車裁二二－ＡＣ0000000號、北
    市裁三字第車裁二二－ＡＣ0000000號裁決書裁處受處分人各罰鍰二千四
    百元。
二、經查：
    （一）本件受處分人所有之前開車輛，於九十年十二月十六日因後號牌安裝反光
          板框，經臺北市政府警察局士林分局交通分隊員警以北市警交大字第ＡＣ
          0000000號舉發通知單逕行舉發，受處分人未經裁決即於九十一年
          一月二十二日自動繳納罰鍰結案，嗣逾二十日後之九十一年四月八日始向
          臺北市交通事件裁決所聲明異議，此有蓋有該所收文戳記之聲明異議狀在
          卷為憑。核諸前揭說明，本件受處分人於自動繳納罰鍰結案後，已逾二十
          日後始聲明異議，於法自有未洽，應不得再提出異議。從而，受處分人之
          異議權既已經喪失，自應將受處分人此部分之異議駁回。至本件原處分機
          關於嗣後所為之裁決，並不能使受處分人重新取得業已喪失之異議權，並
          此敘明。
    （二）其次，受處分人所有之前開車輛，於九十一年一月一日因後號牌安裝反光
          板框，再經臺北市政府警察局士林分局交通分隊員警以北市警交大字第Ａ
          Ｃ－五三四三二五號舉發通知單逕行舉發，受處分人固不否認有安裝反光
          板框之事實，惟辯稱該反光板框係購買時，車行業務員自行在牌照上加裝
          ，伊以為純屬車行之額外服務，並不清楚會有法令上的問題，而且購車後
          開始使用以來，並未有任何被取締或受罰記錄，故對此未特加留意，九十
          年十二月二十五日突接ＡＣ0000000號舉發通知單，雖感意外，仍
          按規定在期限之前自行繳納罰款，並正準備請車行拆除反光板框，惟因當
          時正逢新曆過年前，受處分人公司業務繁忙，用車極為頻繁，一時之間無
          法立即赴車行拆除反光板框，不料在九十一年一月一日又被拍照，令受處
          分人至為詫異，受處分人第一次被舉發拍照時，駕駛並未被攔車面告，不
          知有急迫性，受處分人遂認為只要在規定的期限之前自行繳納罰款並完成
          拆除工作，即應無問題，受處分人第二次被拍照日期仍在第一次舉發通知
          單的應到案期限之內，在第一次舉發通知單的應到案期限尚未屆滿前，就
          被拍照第二次並作為第二次舉發的依據，實在有違反「一事不二罰」的法
          治國家基本原則。受處分人因未及時將反光板框拆除，實在是無心之過，
          非有意再度違規，按行政罰之科處，須以行為人有故意或過失為其條件，
          兩次舉發間隔僅有數日，第二次舉發之事由即加裝反光板框其實只是第一
          次違規行為之「狀態的持續」，此持續不似闖紅燈或超速之行為，亦即不
          致造成他人或公共之潛在危害，且非為逃避違規定故意，並非一新的違規
          行為，而且第二次拍照既然還在第一次舉發的到案期限亦即改善期限之內
          ，則受處分人一時未立即辦理拆除反光板框，應無過失可言，從而應不得
          據以再度舉發裁罰云云。按任何人不能因一次行為受二次以上之處罰，即
          一事不二罰，惟此並未意味任何人因交通違規經警舉發一次後，即得肆無
          忌憚而可免罰。本件受處分人二次被舉發之事由雖均係於號牌上安裝反光
          板框使不能辨認牌號，二次被舉發時間亦僅相隔數日，惟受處分人於第一
          次遭舉發後，本應即迅速將加裝之反光板框拆除，其藉詞工作忙碌，無法
          拆除而無過失云云已非足採，更非謂其因遭舉發而在該舉發通知單指定之
          應到案日期前即得違規而可免罰，是受處分人上開辯稱均非可採。本件事
          證明確，受處分人之違規行為堪以認定。原處分機關依道路交通管理處罰
          條例第道路交通管理處罰條例第十三條第一項第一款及違反道路交通管理
          事件統一裁罰標準表規定，裁處受處分人二千四百元罰鍰，核無違誤，受
          處分人此部分聲明異議亦為無理由，應予駁回。
據上論斷，應依道路交通案件處理辦法第十八條前段、第十九條，裁定如主文。
中      華      民      國    九十二    年      一      月     六     日
                                臺灣臺北地方法院交通法庭
                                    法  官  鄭  佾  瑩
右正本證明與原本無異。
如不服本裁定，應於裁定送達後五日內向本院提出抗告狀。
                                    書記官  何  適  熹
中      華      民      國    九十二    年      一      月    十六    日


司法院資訊處製作；財團法人民間司法改革基金會備份。
